臺灣高等法院臺南分院刑事判決
111年度侵上訴字第560號
上  訴  人  
即  被  告  李光慶
選任辯護人  陳奕璇律師
上列上訴人因強制猥褻案件，不服臺灣嘉義地方法院110年度侵
訴字第33號中華民國111年2月11日第一審判決（起訴案號：臺灣
嘉義地方檢察署110年度偵字第8578號），提起上訴，本院判決
如下：
    主  文
上訴駁回。
李光慶緩刑參年。緩刑期間付保護管束。
    事  實
一、李光慶於民國110年7月21日下午4時42分至5時18分間某時，
    在其位於嘉義縣○○鄉○○村○○0號之0住處外鐵皮屋旁水泥地上
    ，見A女（真實姓名年籍詳卷）獨自一人坐在該處，竟基於
    強制猥褻之犯意，自A女後方以雙手壓住A女肩膀，而後不顧
    A女之意願，強行將其右手自A女所著上衣領口處伸入衣服內
    撫摸A女之右側乳房，及以手捏A女右側乳頭，而為強制猥褻
    行為得逞，嗣A女伺機掙脫並逃離現場。
二、案經A女訴由嘉義縣警察局民雄分局報告臺灣嘉義地方檢察
    署檢察官偵查起訴
    理  由
壹、程序部分：
一、被害人之保護措施：   
    按性侵害犯罪防治法所稱性侵害犯罪，係指觸犯刑法第221
    條至第227條、第228條、第229條、第332條第2項第2款、第
    334條第2項第2款、第348條第2項第1款及其特別法之罪。又
    行政機關、司法機關及軍法機關所製作必須公示之文書，不
    得揭露被害人之姓名、出生年月日、住居所及其他足資識別
    被害人身分之資訊。性侵害犯罪防治法第2條第1項、第12條
    第2項分別定有明文。另性侵害犯罪防治法第12條所定其他
    足資識別被害人身分之資訊，包括被害人照片或影像、聲音
    、住址、親屬姓名或其關係、就讀學校與班級或工作場所等
    個人基本資料，性侵害犯罪防治法施行細則第6條亦定有明
    文。本件被告所犯係屬上開法律所稱性侵害犯罪，依上開規
    定，不得揭露前揭足資識別被害人身分之資訊，本件判決關
    於被害人A女之姓名及其他足以識別A女身分之資訊，依上開
    規定不得揭露，並以代號之方式稱之（詳細資料均詳卷），
    合先敘明。
二、證據能力之說明：
　　按被告以外之人於審判外之陳述，雖不符刑事訴訟法第159
    條之1至第159條之4之規定，而經當事人於審判程序同意作
    為證據，法院審酌該言詞或書面陳述作成時之情況，認為適
    當者，得為證據；當事人、代理人或辯護人於法院調查證據
    時，知有同法第159條第1項不得為證據之情形，而未於言詞
    辯論終結前聲明異議者，視為有前項之同意，刑事訴訟法第
    159條之5定有明文。本判決以下所引用之卷證資料，其中供
    述證據部分，雖有被告以外之人於審判外之陳述，惟檢察官
    、被告及辯護人於本院審理時，均表示同意列為證據（本院
    卷第213至214頁），且本院審酌該等證據作成時之情況，亦
    無發現有違法不當或顯不可信之情形，復與待證事實具有關
    聯性，揆諸前揭規定，認以之作為本案證據應屬適當，均有
    證據能力。至檢察官所舉用以證明上開被告犯罪並為本判決
    所引用之各項非供述證據，均非違背法定程序取得，依同法
    第158條之4之反面解釋，亦有證據能力。
貳、認定犯罪事實所憑之證據及理由：
一、上揭犯罪事實，業據被告於本院審理時坦承確有對A女為強
    制猥褻犯行不諱，並為認罪之表示（本院卷第213頁），被
    告供承其於上揭時地見A女獨自一人坐在該處，有自A女後方
    以雙手壓住A女肩膀，而後不顧A女之意願，強行將其右手自
    A女所著上衣領口處伸入衣服內撫摸A女之右側乳房，及以手
    捏A女右側乳頭之事實；核與證人即A女證述情節相符（偵卷
    第19至20頁；原審卷第91至93、112至114頁），且有原審準
    備程序勘驗筆錄（勘驗案發現場監視器錄影檔案）、原審審
    判期日當庭以Googlemap軟體搜尋被告上址住處外列印資料
    可參（原審卷第36至37、45至55、123、125頁）及如附表所
    示之本院勘驗監視器錄影檔案筆錄，及擷取影像畫面圖片11
    張（本院卷第115至117、119至125頁），足認被告於本院審
    理時任意性之自白，應與事實相符。
二、被告前於原審審理時曾否認有何強制猥褻犯行，辯以：伊看
    到A女坐著，然後A女衣服右邊肩膀的部分露露的，伊就站著
    從A女後面伸出雙手越過A女肩膀去拉A女衣服胸前領口部位
    ，幫A女把衣服拉好，可能因此有碰到A女的胸部，伊想說可
    能是有因此嚇到A女，所以之後才會包紅包給A女云云。然依
    證人即告訴人A女於偵查中及原審審理時均證述被告確有上
    述觸摸其乳房之猥褻舉止，且事後曾包紅包表示歉意之事實
    綦詳（偵卷第19至21頁、原審卷第92至101、103至105、110
    、118頁）。佐以被告於警詢、準備程序均稱與A女並無任何
    仇怨或金錢糾紛（警卷第5頁；原審卷第36頁），此與A女 
    於原審審理中證稱本案發生之前並未與被告有仇恨糾紛（原
    審卷第90頁）相符，難認A女有何攀誣構陷被告而虛偽指訴
    之動機。而A女就其遭被告以上開姿勢（即A女坐在小椅子上
    ，被告站立在A女後方）、方式（即被告以雙手壓住A女 雙
    肩，並將右手從A女上衣領子伸入A女衣服內）所實施猥褻之
    行為態樣（即被告右手伸入A女上衣內撫摸A女右側乳房、捏
    A女右側乳頭），與過程中被告之發言（即類如「你害我翹
    起來，你不用讓我消一下嗎？」之類的詞句）及發生之後被
    告之舉止（即被告包紅包之舉動）等情節之指訴前後並無甚
    大齟齬。再者，依照原審現場監視器畫面光碟影像勘驗筆錄
    （原審卷第36、45至55頁）及如附表所示之本院勘驗監視器
    錄影檔案筆錄，及擷取影像畫面圖片11張（本院卷第115至1
    17、119至125頁）之內容，可見被告於110年7月21日下午5
    時18分許跟A女一起出現在畫面時，其等互動中呈現著被告
    亟欲表現出與A女親近之動作，甚至從A女背後做出類似環抱
    的舉動，惟A女則一再迴避被告靠近及掙脫被告與之貼近之
    肢體，顯見A女於其自被告住處前離開走出巷子時，欲與被
    告保持適當距離之情，此與A女證稱遭被告為上述行為後亟
    欲離開現場及與被告保持距離相符，足以佐證A女指訴並無
    虛妄，也足認A女並無與被告過度接近、親密之可能。況且
    ，被告於警詢、偵訊中自承本案發生之後有包新臺幣（下同
    ）6,000元之紅包給A女（警卷第4頁；偵卷第13頁），於原
    審準備程序時也供稱前後分別有包6,000元、14,000元紅包
    給A女，而A女後來將上述紅包全數退還等情（原審卷第36頁
    ），又於原審審理中自承其於上開時、地有站在坐著的A女
    後面，將其雙手往A女上衣領口處延伸之動作（原審卷第82
    至83頁），與A女指訴其遭被告為上開行為時，雙方之相對
    位置、姿勢及被告之動作與被告事後包紅包、A女全數將紅
    包退還之情節均相吻合。又衡諸日常生活經驗，除了在給予
    他人獎勵、祝賀之目的外，僅可能是在對於他人有嚴重逾矩
    、冒犯之舉動而欲給予彌補、賠償，才會有對他人包紅包之
    舉措，以本案被告與A女之關係，被告應非基於獎勵或祝賀
    等目的而有必要對A女為包紅包之行為，依被告歷來所述，
    也並非是因有A女事先索賠或要求紅包而有上述包紅包之舉
    ，倘被告並無對A女有任何逾矩、冒犯之行為，當無可能先
    後給與A女合計20,000元之紅包。綜依上述證據調查，可認
    被告以上開行為壓制、不顧A女 抗拒為上開撫摸乳房、捏乳
    頭之猥褻行為可堪認定。又被告是利用其站在A女後方，以
    雙手壓住A女雙邊肩膀之方式對A女為前揭猥褻行為，復不顧
    A女 抗拒，被告之所為並非僅僅於A女尚未及感受到性自主
    決定權遭受妨害，其侵害行為即已結束之偷襲式、短暫性不
    當接觸，而是違反A女意願而對A女之身體施加有形物理力之
    強暴行為，並令A女明顯感受到其性自主權遭到侵害，被告
    及其辯護人曾辯以所為承認係性騷擾之舉，迥屬難採。
三、從而，被告對A女強制猥褻犯行，洵堪認定。是本件事證明
    確，應依法論處。
參、論罪科刑：
一、按刑法上之猥褻罪，係指姦淫以外，足以興奮或滿足性慾之
    一切色情行為而言（最高法院63年台上字第2235號判決要旨
    參照），亦即係指姦淫以外，基於滿足性慾之主觀犯意，外
    觀依一般社會通念，咸認足以誘起、滿足、發洩人之性慾，
    使被害人感到嫌惡或恐懼之一切行為而言（最高法院100年
    度台上字第4745號判決意旨參照）。本案被告自A女後方伸
    出雙手，壓住A女雙邊肩膀，並將其右手從A女上衣領口伸入
    A女衣服內，持續撫摸A女右側乳房、捏A女右側乳頭，被告
    之上開撫摸A女右側乳房、捏A女右側乳頭等行為，除客觀上
    依一般社會通念，確實足以誘起、滿足、發洩人之性慾，而
    使行為對象感到嫌惡或恐懼，亦堪認被告主觀上是具有滿足
    個人性慾之主觀意思，而屬猥褻行為。
二、核被告所為，係犯刑法第224條之強制猥褻罪。被告雖有對A
    女為撫摸A女右側乳房、手捏右側乳頭之先後數個強制猥褻
    舉動，但審酌被告所為係在同一空間、密接時間內為之，且
    均係侵害A女之性自主法益，各行為間之獨立性極為薄弱，
    依一般社會觀念難以強行分離，顯均係基於單一犯意接續所
    為，應包括於一行為予以評價，屬接續犯，而僅成立一罪。
肆、上訴駁回之理由：
  ㈠原審本於同上之見解，認被告犯行均罪證明確，因予適用刑
    法第224條之規定，並以行為人之責任為基礎，並審酌被告
    為成年人且非無社會經驗，當知悉尊重他人身體隱私部位，
    不得無故碰觸，更不得違反他人意願加以侵犯、觸摸，竟為
    本案犯行，所為並非可取，兼衡以被告犯後於原審審理時否
    認犯行，且未能與A女和解、調解或取得A女之諒解（嗣於本
    院坦認犯罪，業與A女經本院於111年8月12日調解成立，詳
    後述），與其犯罪情節（包含其本案犯罪行為手段是以上述
    方式壓著A女肩膀，且不顧A女抗拒，以徒手深入A女上衣領
    口內撫摸A女右側乳房、手捏A女右側乳頭，未尊重個人性自
    主決定權及身體控制權，對於A女造成心理陰影非輕）等情
    ，另被告於本案之前並未因其他刑事案件遭判處罪刑及執行
    ，有臺灣高等法院被告前案紀錄表可參，素行尚佳，與被告
    自陳之智識程度、家庭生活狀況等一切情狀，量處有期徒刑
    8月，以示懲儆。
　㈡被告提起上訴，主張伊已願認罪，請求從輕量刑等語，惟按
    量刑輕重係屬事實審法院得依職權自由裁量之事項，苟已斟
    酌刑法第57條各款所列情狀而未逾越法定刑度，不得遽指為
    違法。又在同一犯罪事實與情節，如別無其他加重或減輕之
    原因，下級審量定之刑，亦無過重或失輕之不當情形，則上
    級審法院對下級審法院之職權行使，原則上應予尊重。經查
    ，本件被告對A女強制猥褻犯行，原審依刑法第57條規定審
    酌被告上開一切情狀，而量處罪刑，是原審量處被告有期徒
    刑8月之刑，除未逾越職權外，亦無違反比例原則，及有其
    他失出或失入之違法或失當之處，再參酌告訴人A女因本案
    遭受身心情緒嚴重衝擊等節，難認有何刑度過重情形。至被
    告上訴後，固於本院審理時坦承認罪，已如前述。然審酌被
    告於警詢、偵查及原審均否認犯行，經原審耗費相當司法程
    序調查相關證據後為有罪判決，被告始於本院審理時坦承犯
    行等，因認被告此部分犯後態度之量刑因子雖有改變，然對
    於刑度減輕幅度極微，未達因此而改變原審量刑之程度，故
    被告上訴請求從輕量刑，難認有理由，應予駁回。
伍、緩刑諭知：
　　按緩刑係附隨於有罪判決的非機構式之刑事處遇，其主要目
    的在達成受有罪判決之人，在社會中重新社會化之人格重建
    功能。此所以緩刑宣告必須附帶宣告緩刑期間之意義所在。
    再者，緩刑制度首重再犯罪的預防，唯有對受判決人本身有
    充分瞭解，例如依其過去生涯，可知犯罪行為人所曾接受的
    教育，從犯罪的狀態瞭解行為人的行為動機、目的，從犯罪
    後態度推知行為人對其行為的看法，從生活狀況與環境推測
    其將來的發展等；才能判斷其在緩刑期間，與之後的生活中
    是否會再犯罪。亦即藉由前述各種因素對犯罪行為人為整體
    評價，作為法院判斷該行為人是否適宜被宣告緩刑，以及進
    一步依據個案情況決定緩刑期間，及所應採取的積極協助措
    施，並將之作為緩刑宣告的負擔或條件(最高法院101年度台
    上字第5586號判決意旨參照)。查被告未曾因故意犯罪受有
    期徒刑以上刑之宣告，此有臺灣高等法院被告前案紀錄表1
    份在卷可參，被告因一時情慾衝動而未及思慮周全，致罹刑
    章，已知悔悟，其於上訴本院後，與A女已於111年8月12日
    經本院調解成立，約定賠償告訴人30萬元，被告已依約定給
    付賠償金額，有本院調解筆錄及公務電話紀錄各1份及被告
    提出之嘉義縣新港鄉農會匯款回條影本1份在卷足憑（本院
    卷第183至184、203、225頁），尚見被告犯後有積極彌補其
    造成之侵害，而被告因一時無法克制自己情慾而失慮，致為
    本件犯行，且刑罰之目的本在教化與矯治，而非應報，其經
    此偵、審程序及受科刑之教訓後，當知所警惕，信無再犯之
    虞；況刑罰制裁之積極目的，在預防犯人之再犯，對於惡性
    未深、天良未泯者，若因觸法即置諸刑獄，實非刑罰之目的
    ；又被告上訴已為認罪之供述，再參酌告訴人亦當庭表示同
    意本件法院為緩刑宣告一情，再審酌檢察官於本院審理時就
    被告請求為緩刑宣告並無反對意見，本院認被告經此科刑教
    訓，應已知警惕而無再犯之虞，是認所宣告之刑以暫不執行
    為適當，爰依刑法第74條第1項第1款之規定，宣告緩刑3年
    。另依刑法第93條第1項第1款之規定，併予宣告在緩刑期間
    付保護管束，俾能由觀護人予以適當督促，並發揮附條件緩
    刑制度之立意，及避免短期自由刑執行所肇致之弊端，以期
    符合本件緩刑之目的，用啟自新。
據上論斷，應依刑事訴訟法第368條，刑法第74條第1項第1款、
第93條第1項第1款，判決如主文。
本案經檢察官周欣潔提起公訴，檢察官周文祥到庭執行職務。
中　　華　　民　　國　　111 　年　　9 　　月　　29　　日
                  刑事第五庭    審判長法  官  張瑛宗
                                      法  官  李秋瑩
                                      法  官  黃裕堯
以上正本證明與原本無異。
如不服本判決應於收受送達後20日內向本院提出上訴書狀，其未
敘述上訴理由者，並得於提起上訴後20日內向本院補提理由書（
均須按他造當事人之人數附繕本）「切勿逕送上級法院」。
　　　　　　　　　　　　　　　　　　　書記官  蔡孟芬
中　　華　　民　　國　　111 　年　　9 　　月　　29　　日
附錄本案論罪科刑法條全文
中華民國刑法第224條
對於男女以強暴、脅迫、恐嚇、催眠術或其他違反其意願之方法
，而為猥褻之行為者，處六月以上五年以下有期徒刑。

附表：
（本院勘驗筆錄，本院卷第115至117頁）
勘查標的：偵卷後方光碟存放袋內之監視器錄影檔案 檔案名稱：2_10_R_00000000000000(時長：49:55)    編號 影片時間 監視器時間(畫面右上角)  勘驗結果（影像擷取畫面，編為圖片1至11，見本院卷第119至127頁） 1 00:43:52 　 - 00:43:58  17:18:56 　　-  17:19:02  畫面左側有一身穿橘色短袖上、深色短裙之女子(下稱A女)右手彎曲扶著自己左手肘處，步出現於畫面中，A女右側站著一身穿水藍色短袖上衣、深色短褲之男子(下稱被告)，亦隨A女步入畫面，並貼身靠近A女身旁(圖片1)，左手伸向被告後似欲摟住A女，而後遭A女以右手輕輕推開(圖片2)。 2 00:43:59 　 - 00:44:04 17:19:03 　 - 17:19:08 被告轉而面向A女，雙方似有對話，而後A女將右手彎曲扶著自己左手肘處向左跨步離開被告，被告隨後亦向前貼上A女，並再次將左手伸向A女身後摟住A女肩膀及左上臂(圖片3)、右手伸向前方A女腹部(圖片4) 3  00:44:05 　　-  00:44:10 17:19:10 　 - 17:19:14 被告移動到A女身後，右手著A女腹部、左手自A女左上臂朝胸部附近移動(圖片5)，後左手又迅速抱向A女腹部，呈一自後方環抱之動作(圖片6)A女此時開始掙扎，隨後右手向後撥開被告之右手並往前行走(圖片7)。 4 00:44:11 　 - 00:44:14 17:19:15 　 - 17:19:18 A女往前步行幾步後，被告又馬上向前摟住A女，此時被告所手位置位於A女左胸部、右手位於A女腹部(圖片8)，告人因此扭動掙扎，並向後撥開被告雙手掙脫，被告方停止動作(片9)。 5 00:44:15 　 - 00:44:46 17:19:19 　 - 17:19:50 A女持續向前行走，此時被告自A女後方緩緩走向A女右方，而後兩人並肩同行，步行過程中A女數次舉起右手向前方比劃，並朝著巷口方向走去(圖10)，被告走到巷口後即停止未與A女 同行，僅站在巷口目送A女離去(圖片11)。